【裁判字號】    92,易,519
【裁判日期】    921104
【裁判案由】    業務侵占
【裁判全文】
臺灣士林地方法院刑事判決                          九十二年度易字第五一九號
    公  訴  人  臺灣士林地方法院檢察署檢察官
    被      告  甲○○
右列被告因業務侵占案件，經檢察官提起公訴（九十二年度偵緝字第三五九號），本
院判決如左：
    主  文
甲○○意圖為自己不法之所有，而侵占對於業務上所持有之物，累犯，處有期徒刑柒
月。
    事  實
一、甲○○曾於民國八十五年間因竊盜案件，經臺灣基隆地方法院以八十五年度易字
    第六八七號判處有期徒刑八月，緩刑四年確定；嗣於八十六年間因妨害兵役治罪
    條例案件，經臺灣板橋地方法院以八十六年度訴字第一四六九號判處有期徒刑三
    月確定，於八十七年二月十六日執行完畢，前竊盜案件經依臺灣基隆地方法院以
    八十六年度聲字第六一○號裁定撤銷緩刑後，入監執行，於八十七年十月十七日
    縮短刑期執行完畢。甲○○自九十年五、六月間起，任職設於臺北縣汐止市○○
    街七一號乙○○氣有限公司（下簡稱梅本公司）擔任送貨員工作，負責瓦斯送貨
    及收款之業務，為從事業務之人。詎其仍不知悔改，因積欠他人債務，竟萌生為
    自己不法所有之意圖，於九十一年七月二十六日晚間九時許送貨後，在臺北市○
    ○區○○路四段七四六號前，將其於前一日向客戶收取之貨款共計新臺幣（下同
    ）八千二百九十元，變易持有為所有之意思而據為己有，並將作為平日送貨之工
    具即梅本公司所有車牌號碼ＪＧ六—九九三號重機車棄置該地後，隨即逃匿無蹤
    。嗣因甲○○遲未返回梅本公司，經梅本公司負責人丙○○於九十一年七月二十
    九日向臺北縣政府警察局汐止分局長安派出所報案，為警於九十二年五月二日中
    午十二時許，在臺北市○○區○○路二段二○一號將之緝獲，始查悉上情。
二、案經梅本公司代表人丙○○訴由臺北市政府警察局汐止分局報請臺灣士林地方法
    院檢察署檢察官偵查起訴。
    理  由
一、右揭犯罪事實，業據被告甲○○於警訊、偵審中供認不諱，核與告訴人即梅本公
    司代表人丙○○之指訴情節相符，並有九十一年七月二十五日貨款明細表一份在
    卷可稽，足徵被告自白與事實相合，本件事證明確，其犯行堪以認定，應予依法
    論科。
二、查被告甲○○擔任梅本公司送貨員，負責運送瓦斯並經收帳款等業務，係從事業
    務之人，其收受客戶貨款後侵占入己之行為，核係犯刑法第三百三十六條第二項
    之業務侵占罪。被告前有事實欄所列前案經判處有期徒刑及執行完畢情形，此有
    臺灣高等法院被告全國刑案紀錄表一份在卷可按，其前受有期徒刑執行完畢，於
    五年以內再犯本件最重本刑為有期徒刑以上之罪，為累犯，應依刑法第四十七條
    之規定加重其刑。爰審酌被告之生活狀況、智識程度，其犯罪之動機、目的、手
    段，所侵占之金額非鉅及犯罪後尚能坦承犯行，態度良好，知所悔改，並已與被
    害人達成民事和解等一切情狀，量處如主文所示之刑，以示懲儆。
三、公訴意旨另略以：被告甲○○除侵占上開貨款外，並於九十一年七月二十六日九
    時許，意圖為自己不法之所有，將其業務上持有之梅本公司所有車牌號碼ＪＧ六
    —九九三號重機車侵占入己，迄今未歸還，因認被告此部分亦涉有刑法第三百三
    十六條第二項之侵占罪嫌云云。訊據被告甲○○則堅決否認涉有此部分之侵占犯
    行，辯稱：伊於九十一年七月二十六日雖如常使用上揭重機車，於同日因侵占貨
    款持往支付所積欠債務，無力償還公司，因而不辭而別，惟伊並未有侵占該機車
    之行為，該機車係於當日即停放於松山區○○○街附近，伊並已致電丙○○之妹
    告知機車下落，該機車後續狀況如何則並不知悉等語。經查：
  (一)按犯罪事實應依證據認定之，無證據不得推定其犯罪事實，刑事訴訟法第一百五
    十四條第二項定有明文。次按刑法之侵占罪，須持有人變異其原來之持有意思而
    為不法所有之意思始能成立，如僅將持有物延不交還或有其他原因致一時未能交
    還，既缺乏主觀要件，即難遽以該罪相繩，最高法院二十三年上字第一九一五號
    判例、六十八年台上字第三一四六號判例意旨參照。
  (二)查上開機車於被告停放翌日（即九十一年七月二十七日）即在臺北市○○路○段
    七四六號因違規停車遭臺北市政府警察局交通警察大隊舉發拖吊至民權保管場，
    並於九十一年八月五日移置臺北市停車管理處所屬公有濱江逾期車輛放置場集中
    保管待領，此有臺北市停車管理處九十二年九月二十六日北市停四字第○九二三
    五七○四一○○號函暨所附之臺北市停車管理處租用民間拖吊車移置妨害交通車
    輛機車保管通知單、臺北市停車管理處九十一年十月二十三日寄發梅本公司掛號
    函件、臺北市政府公報九十一年十一月十三日冬字第三十一期、臺北市停車管理
    處致臺北市監理處北市停密字第○九二三二○七九三○○號函各一份在卷可參。
  (三)又告訴人即梅本公司代表人甲○○於偵審中證稱：「（問：我現在車子仍找不到
    ，他〈按指被告〉有對我妹妹說，但我們沒有時間去找。」（見臺灣士林地方法
    院檢察署九十二年度偵緝字第三五九號偵查卷第四十頁偵訊筆錄）、「（問：被
    告是否有通知你或你妹妹該機車在何處？）有，他先跟我妹妹說機車停在饒河街
    上，但是我們認為他自己應該將車子牽回來，所以我們沒有去取車。（問：對於
    臺北市停車管理處函，有何意見？）可能因為我們公司變更地址，沒有被通知到
    。」（見本院九十二年十月二十一日審理筆錄）等語，核與被告所述情節相符。
    足見被告當日侵占貨款後，怕返回梅本公司無法向老闆交代，遂將騎乘之機車停
    放於上揭處所，並致電通知梅本公司該機車下落，應無侵占該機車之意圖及行為
    甚明。
  (四)綜核上述，被告所辯尚堪採信，揆諸前揭說明意旨，公訴人所舉之證據無法證明
    被告確有侵占上開機車之事實，既不能證明被告涉有此部分侵占機車之犯行，本
    應為無罪之諭知，惟公訴人認此部分與前開侵占有罪部分，有連續犯之裁判上一
    罪之關係，爰不另為無罪之諭知，併予敘明。
據上論斷，應依刑事訴訟法第二百九十九條第一項前段，刑法第三百三十六條第二項
、第四十七條，罰金罰鍰提高標準條例第一條前段，判決如主文。
本案經檢察官簡靜玉到庭執行職務
中      華      民      國    九十二    年     十一     月四      日
                                  臺灣士林地方法院刑事第六庭
                                      審判長法  官  趙  文  卿
                                            法  官  彭  洪  媛
                                            法  官  李  昆  霖
右正本證明與原本無異。
如不服本判決，應於判決送達後十日內，向本院提出上訴狀。
                                            書記官  李  佩  真
中      華      民      國    九十二    年     十一     月      七      日
附錄本判決論罪科刑依據之法條：
刑法第三百三十六條第二項：
  對於業務上所持有之物，犯前條第一項之罪者，處六月以上五年以下有期徒刑，得
  併科三千元以下罰金。


司法院資訊處製作；財團法人民間司法改革基金會備份。
